【裁判字號】    97,聲,7
【裁判日期】    970424
【裁判案由】    聲請保全證據
【裁判全文】
臺中高等行政法院裁定
                                     97年度聲字第00007號
聲  請  人  司法革新生命尊嚴維護協會
兼  代表人  甲○○
相  對  人  司法院
代  表  人  乙○○
相  對  人  臺灣高等法院臺中分院
代  表  人  丙○○
上列聲請人與相對人間聲請保全證據事件，本院裁定如下：
    主  文
聲請駁回。
聲請程序費用由聲請人負擔。
    理  由
一、按證據有滅失或礙難使用之虞，或經他造同意者，得向法院
    聲請保全；就確定事、物之現狀有法律上利益並有必要時，
    亦得聲請為鑑定、勘驗或保全書證，行政訴訟法第176條規
    定準用民事訴訟法第368條第1項定有明文。其立法意旨，係
    鑑於證據之調查，本應於訴訟繫屬後已達調查之程度，且有
    調查必要者，始得為之，但於此之前，如該證據有滅失或有
    礙難使用之虞，卻不能立即調查，將因證據之滅失或情事變
    更而礙難使用，致影響日後裁判之正確性，故特設此制以為
    預防。是倘本案訴訟已繫屬於法院，且已達可以調查證據之
    程度者，自無聲請保全證據之必要（最高法院92年度台抗字
    第202號裁定參照）。又保全證據之聲請，應表明應保全證
    據之理由並釋明之，行政訴訟法第176條規定準用民事訴訟
    法第370條第1項第4款、第2項亦有明文。而所謂釋明依行政
    訴訟法第176條規定準用民事訴訟法第284條規定，除依證據
    之性質不能即時調查者外，釋明事實上之主張者，得用可使
    法院信其主張為真實之一切證據。
二、本件聲請意旨略以：聲請人於相對人臺灣高等法院臺中分院
    （下稱臺中高分院）94年度上訴字第822號偽造文書案，於
    民國（下同）94年8月31日審理時，因蔡英美輔佐人出國未
    歸，而由聲請人之子莊輝楠陪同聲請人到庭並陳明為輔佐人
    ，惟該案洪庭長竟命書記官於審判筆錄僅載聲請人甲○○遲
    到5分鐘，而不准記載莊輝楠庭呈身分證等同報到之到庭記
    載，故審判筆錄即未記載提示卷證並令到庭之輔佐人答辯之
    程序，依88年度台非字第214號裁判意旨，自屬違背法令，
    爰請求相對人司法院應給付派查之行政處分及刑事廳查報不
    實懲處等，並請求保全下列證據：(一)請保全臺中高分院94年
    度上訴字第822號94年8月31日庭訊錄音光碟兼請勘驗。(二)請
    保全96年5月7日司法院翁院長派員受理聲請人陳訴筆錄、96
    年5月13日請求國家賠償文件、96年6月4日司法院命臺中高
    分院查報公文及覆函、96年8月7日聲請人請求國家賠償文件
    及臺中高分院拒絕賠償書、97年4月8日司法院拒絕賠償書（
    等同訴願決定書）等相對人保管中文件及案卷或立即調卷以
    杜滅失云云。
三、經查，本件係聲請人提起行政訴訟並一併請求保全證據，是
    本案訴訟已繫屬於本院（97年度訴字第00143號），聲請人
    聲請保全之證據，已達可以調查證據之程度，自無聲請保全
    證據之必要。況聲請人對於前開證據有滅失或礙難使用之虞
    的事實，並未提出證據以釋明之，揆諸前揭說明，其聲請於
    法不合，自屬不應准許。
四、依行政訴訟法第104條、民事訴訟法第95條、第78條，裁定
    如主文。
中    華    民    國    97    年     4    月    24    日
                臺中高等行政法院第二庭
                          審判長法  官  胡  國  棟
                                法  官  莊  金  昌
                                法  官  林  秋  華
以上正本證明與原本無異。
如不服本裁定，應於裁定送達後10日內以書狀敘明理由，經本院
向最高行政法院提起抗告（須依對造人數附具繕本）。
中    華    民    國    97    年     4    月    25    日
                                書記官  蔡  宗  融


司法院資訊處製作；財團法人民間司法改革基金會備份。
